【裁判字號】    89,易,285
【裁判日期】    900219
【裁判案由】    違反台灣地區與大陸地區人民關係條例
【裁判全文】
臺灣基隆地方法院刑事判決                          八十九年度易字第二八五號
    公  訴  人  臺灣基隆地方法院檢察署檢察官
    被      告  丙○○
右列被告因違反台灣地區與大陸地區人民關係條例案件，經檢察官提起公訴 (八十八
年度偵字第七００二號)，本院判決如左：
    主  文
丙○○違反不得僱用大陸地區人民在臺灣地區從事未經許可之工作之規定，處拘役肆
拾日，如易科罰金以銀元佰元即新臺幣玖佰元折算壹日。
    事  實
一、丙○○明知薛偉、薛蓮嬌係經申請來台探親之大陸地區人民，亦明知不得僱用大
    陸地區人民從事未經許可之工作，竟於民國八十八年十月十九日、二十日、二十
    一日、二十八日、二十九日五天，未經依法申請許可，以日薪新台幣（下同）一
    千二百元之代價，僱用薛偉、薛蓮嬌在其開設之清欽裝潢工程行所承包之台北市
    內湖區○○街口建築工從事未經許可之清潔、打雜等工作。嗣於八十八年十一月
    十六日二十二時三十分許，經警在台北市○○路○段三三四巷一弄三十四號二樓
    查獲薛偉、薛蓮嬌，始悉上情。
二、案經新竹市警察局移送臺灣基隆地方法院檢察署檢察官偵查起訴。
    理  由
一、訊據被告丙○○矢口否認有何非法僱用薛偉、薛蓮嬌之犯行，辨稱：伊不認識該
    二人，亦從未僱用大陸人，且伊雖曾承包台北市○○區○○街口建築工地清潔工
    程，惟在三重並無工程，該內湖工地係由乙○○、丁○○擔任清潔工作云云，惟
    查：（一）薛偉、薛蓮嬌均係大陸地區人民，而於八十八年九月三十日以探親為
    由自大陸地區福建省平潭縣來臺，並均自八十八年十月十九日至二十一日及十月
    二十八、二十九日，分別以日薪一千元百元之代價受僱被告從事工地清潔工作，
    被告並親自給予薛偉其名片一紙等情，業據證人薛偉、薛蓮嬌於警訊中陳述明確
    ，二人所供互核相符，並有警方查獲薛偉時自其口袋中搜得之被告名片一紙在卷
    可稽，參以警方提供指認之口卡片上之被告相片尚屬清晰，且薛偉、薛蓮嬌二人
    係大陸地區人民，與被告素無怨隙，自無誤認或挾怨誣指被告之可能。至被告所
    辯伊於證人所指期間在三重地區並無工程乙情縱屬實，惟薛偉、薛蓮嬌於案發當
    時抵台尚未及一月，非無誤認地名之可能，尚難以此即謂彼等所為證述不可信。
   （二）證人乙○○、丁○○固於本院八十九年十月九日調查期日中附和被告丙○○稱伊等於八十八年間受僱被告負責前揭內湖陽光街工地清潔工作，證人即承攬
    前揭工地連續壁工程之明建公司現場負責人甲○○亦於本院九十年一月十八日調
    查中證稱記憶中案發當時工地並無女性工人等語，惟經本院訊之乙○○、丁○○
    伊等工作時間等細節，證人乙○○證稱「... 我記得陽光街口的工地是十月份之
    前作的，當時是夏天... 我已一年餘未為被告工作... 被告未曾去過工地。但每
    天下班前我們會拿工作單給監工簽名，證明我們當日有去工作，再持以向被告請
    領工資。」，證人丁○○證稱「（問：有無替被告在內湖陽光街口做過事？）有
    ，時間大約是去年但確實時間忘記了... 我在陽光街口的工地做了約二個月左右
    ... 之前就認識被告，是朋友介紹的，陽光街的工地是我幫他作的第一件，之後
    就沒有幫他作... 除了我和柯（正隆）之外我不知道有無大陸工人」等語，然被
    告於同日本院訊問供稱「工地一動工就請他們兩個人去作，他們作了約五、六個
    月... 楊則前後作了好幾，約有六、七，但中間有離職過，柯是今（八十九年）
    農曆年前後沒有替我作，楊則比較晚一點。那時候我偶而會去工地巡一下，工地
    沒有任何書面或打卡之類的證明來證明工人有無上班，工人若要請假，以電話告
    訴我即可」等語。核被告與證人二人所述，就證人為被告工作起始及終止之時間
    、是否設有管制工人出缺勤方式等節，均有出入，該二證人前揭證言是否可信，
    已非無疑。再證人甲○○亦於本院前揭調查期日證稱「我沒有印象見過這二人（
    指薛偉、薛蓮嬌）。因我的工作量很大，一個月將近有二百個工人，沒有辦法注
    意工人的情形．．．」（見本院九十年一月十八日訊問筆錄），衡情案發當時前
    揭工地既有二百名工人施工，證人本無法注意及每一工人，自難期其於事隔一年
    餘後就當時個別之工人為正確之陳述；而證人乙○○證稱伊係於八十八年十月之
    前受僱被告在陽光街工地工作，其受僱被告時間與證人薛偉、薛蓮嬌所稱受僱被
    告工作時間並不相同，而證人丁○○則稱伊不知有無大陸工人，是上開三人之證
    言，均無法證明被告丙○○於前揭時地並未僱用薛偉、薛蓮嬌為其工作，自不能
    採為對被告有利之證據。（三）再由證人薛偉、薛蓮嬌於警訊時復稱被告平日操
    閩南語，與伊等交談則用國語，伊二人聽不懂閩南語，被告亦未向之索閱身分證
    明文件等語，參以大陸地區人民之生活習慣、口音均與臺灣地區人民不同，被告
    復未向薛偉、薛蓮嬌索取身分證件辦理勞保、健保等相關事宜，被告明知薛偉、
    薛蓮嬌係大陸地區人民之事實，應可認定。綜上所述，被告空言否認，顯係卸責
    之詞，不足採信。本件事證明確，被告犯行洵堪認定，應依法論科。
二、按不得僱用大陸地區人民在臺灣地區從事未經許可之工作，臺灣地區與大陸地區
    人民關係條例第十五條第四款定有明文。查薛偉、薛蓮嬌係以探親為目的申請來
    台，乃被告丙○○明知仍予僱用從事未經許可之工作，核其所為，係犯臺灣地區
    與大陸地區人民關係條例第八十三條第一項之僱用大陸地區人民在臺灣地區從事
    未經許可之工作罪。爰審酌被告之動機、目的、手段、品行、僱用人數、犯罪後
    態度及僱用大陸地區人民從事未經許可之工作，危害國家安全，影響臺灣地區就
    業勞工之權益等一切情狀，量處如主文所示之刑，並諭知易科罰金折算之標準。
據上論斷，應依刑事訴訟法第二百九十九條第一項前段，臺灣地區與大陸地區人民關
係條例第十五條四款、第八十三條第一項，刑法第十一條前段、第四十一條，罰金罰
鍰提高標準條例第一條前段、第二條，判決如主文。
本案經檢察官黃士元到庭執行職務
中    華    民    國      九十        年      二      月    十九      日
                                      臺灣基隆地方法院刑事第三庭
                                            法  官    姚  貴  美
右正本證明與原本無異。
對於本件判決如有不服，應於收受送達後十日內，向本院提出上訴書狀，上訴於臺灣
高等法院，並按他造當事人之人數附具繕本。
                                            書記官    明  祖  斌
中    華    民    國      九十        年      三      月    二十七    日
附錄論罪法條
臺灣地區與大陸地區人民關係條例第八十三條第一項：
違反第十五條第四款或第五款規定者，處一年以下有期徒刑、拘役或科或併科新臺幣
三十萬元以下罰金。


司法院資訊處製作；財團法人民間司法改革基金會備份。
